【裁判字號】    98,上易,321
【裁判日期】    990210
【裁判案由】    損害賠償
【裁判全文】
臺灣高等法院高雄分院民事判決         98年度上易字第321號
上  訴  人  甲○○
被上訴人    高雄市政府都市發展局
法定代理人  乙○○
訴訟代理人  黃勇雄律師
上列當事人間請求損害賠償事件，上訴人對於中華民國98年10月
19日臺灣高雄地方法院98年度訴字第1533號第一審判決提起上訴
，本院於99年1 月27日言詞辯論終結，茲判決如下：
    主  文
上訴駁回。
第二審訴訟費用由上訴人負擔。
    事實及理由
一、上訴人起訴主張：上訴人於98年1 月6 日向被上訴人標買「
    鳳林游泳池建築報廢鋼筋，資材變賣標售」（下稱系爭標售
    案）之報廢鋼筋，上訴人依被上訴人所提供系爭標售案之「
    數量計算表」估算報廢鋼筋數量為20萬8904公斤，並以單價
    每公斤新台幣（下同）4.03元概算報廢鋼筋之價值，乃以83
    萬8618元投標而得標。上訴人繳足價款後，由被上訴人委請
    拆除公司並指派人員在場拆除該游泳池建築體。詎該建築體
    內附鋼筋數量僅有4 萬7180公斤，與上訴人依報價參考資料
    所概算之數量短少16萬914 公斤。上訴人因而損失64萬8483
    元。為此依民法第348 條、第353 條、第359 條及第360 條
    之規定提起本件訴訟。聲明求為判決：(一)被上訴人應給付上
    訴人64萬8483元。(二)願供擔保，請准宣告假執行。
二、被上訴人則以：被上訴人於98年1 月6 日公開標賣系爭標售
    案之報廢鋼筋，於公告內載明底價為62萬4282元。所附標單
    、報廢鋼筋「數量計算表」固記載估算數量為20萬8094公斤
    ，惟該標單備註欄已明確記載「數量僅供參考」、數量估算
    表亦明確註記「數量計算表僅供參考，請投標人自行到場檢
    視標的物」；並於投標須知第4 條明定「本批標售標的物（
    數量僅供參考）……由投標人自行到場檢視標的物」，且於
    標售公告亦明確記載「現場查看時間：98年1 月6 日下午17
    時0 分前洽都市開發處由投標人自行到現場檢視標的物」，
    該等記載係在免除被上訴人標售該廢鋼筋之數量擔保責任。
    再者，依系爭標售案公告其他欄第(三)項記載「得標者，應於
    開標之次日起7 日內向本局秘書室出納繳清價款，按獲本機
    關通知後再進場將標的物有價鋼材及資材變賣，廠商不得異
    議」，又投標須知第12條亦明定：「本得標廠商（人）應於
    繳款後，接獲本機關通知後再進場將標的物有價鋼材及資材
    變賣，廠商不得異議」。顯見上訴人標得系爭標售案，經通
    知後即自行進場收取該報廢鋼筋，上訴人收取報廢鋼筋不須
    再由兩造確認該報廢鋼筋數量，兩造亦未曾會同過磅秤量該
    報廢鋼筋數量，上訴人主張其受有16萬914 公斤之鋼筋損失
    ，並非可採等語，資為抗辯。答辯聲明：上訴人之訴及假執
    行之聲明均駁回。
三、本件原審對於上訴人之請求判決：(一)上訴人之訴及假執行之
    聲請均駁回。(二)訴訟費用由上訴人負擔。上訴人聲明不服，
    上訴聲明求為判決：(一)原判決廢棄。(二)被上訴人應給付上訴
    人64萬8483元及自起訴狀繕本送達翌日起至清償日止，按年
    息百分之五計算之利息。(三)第一、二審訴訟費用由被上訴人
    負擔。被上訴人則答辯聲明：(一)上訴駁回。(二)第二審訴訟費
    用由上訴人負擔。
四、兩造不爭執之事項如下，並有財物變賣公告、投標須知、詳
    細價目表（標單）、數量計算表（估算），被上訴人98年4
    月10日高市都發開字第0980004303號函各1 份附卷可稽，堪
    予採信：
  (一)被上訴人於98年1 月6 日公開標賣系爭標售案，於標售公告
    內載明底價為62萬4282元，所附標單、報廢鋼筋數量計算表
    記載估算數量為20萬8094公斤。
  (二)系爭標售案之標單「備註欄」記載「數量僅供參考」、數量
    計算表「備註欄」亦註記「數量計算表僅供參考，請投標人
    自行到場檢視標的物」，於投標須知第4 條亦明定「本批標
    售標的物（數量僅供參考）……由投標人自行到場檢視標的
    物」。
  (三)上訴人以83萬8618元標得系爭標售案。
  (四)系爭標售案之鋼筋收取，僅須通知上訴人後，由上訴人自行
    進場收取該報廢鋼筋，無須由兩造確定該報廢鋼筋數量，兩
    造亦未曾會同過磅秤量該報廢鋼筋數量。
五、兩造爭執之事項為：(一)被上訴人有無保證上訴人所收取之報
    廢鋼筋重量達到20萬8904公斤？如未達到該重量，被上訴人
    是否應賠償上訴人不足重量之價金？(二)本件上訴人得標之後
    所收取之報廢鋼筋重量有無達到20萬8904公斤？
六、被上訴人有無保證上訴人所收取之報廢鋼筋重量達到20萬89
    04公斤？如未達到該重量，被上訴人是否應賠償上訴人不足
    重量之價金？
  (一)按民法關於出賣人物之瑕疵擔保責任，非不得依當事人之特
    約予以免除，此種情形，買受不得再依物之瑕疵擔保請求權
    而為減少價金之請求（最高法院83年台上字第2372號裁判要
    旨參照）。經查系爭標售案所附數量計算表（估算）及詳細
    價目表（標單）雖均記載估算系爭標售案之報廢鋼筋數量為
    20萬8094公斤，惟該詳細價目表（標單）之備註欄已載明「
    數量僅供參考」等語；數量計算表（估算）亦於備註欄載明
    「數量計算表僅供參考，請投標人自行到現場檢視標的物等
    語。此有數量計算表（估算）及詳細價目表（標單）各1 份
    在卷足憑（見原審卷第8 頁、第21頁）。又於投標須知第4
    條亦載明：「本批標售標的物（數量僅供參考）……由投標
    人自行到現場檢視標的物」等語（見原審卷第23頁）。是系
    爭標售案所附數量計算表（估算）及詳細價目表（標單）所
    記載報廢鋼筋數量為20萬8094公斤，應僅係被上訴人之估算
    以供投標人參考之數量而已，投標人應自行到場檢視標的物
    。至於其實際數量尚須俟得標並拆除該游泳池建築體後始可
    確定，應無疑義。則被上訴人抗辯其並無保證上訴人收取之
    報廢鋼筋重量達到20萬8904公斤，即屬有據，堪予採信。而
    上訴人經評估後仍參與投標並得標，則上訴人自不得以事後
    取得報廢鋼筋之數量少於20萬8904公斤，而謂被上訴人就系
    爭標售案應負物之瑕疵擔保責任。從而上訴人依民法第348
    條、第353 條、第359 條及第360 條之規定，請求被上訴人
    賠償不足重量部分之價金，即屬無理由，不應准許。
  (二)次按民國88年4 月21日民法債編增訂第247 條之1 ，係鑑於
    我國國情及工商發展之現況，經濟上強者所預定之契約條款
    ，他方每無磋商變更之餘地，為使社會大眾普遍知法、守法
    起見，乃於本法中列原則性規定，明定附合契約之意義，並
    為防止此類契約自由之濫用及維護交易之公平，列舉四款有
    關他方當事人利害之約定，如按其情形顯失公平者，明定該
    部分之約定為無效。是該法第1 款所謂：「免除或減輕預定
    契約條款之當事人之責任者」，及第3 款所謂：「使他方當
    事人拋棄權利或限制其行使權利者」，應係指一方預定之該
    契約條款為他方所不及知或無磋商變更之餘地，始足當之。
    而該法條所稱「按其情形顯失公平者」，則係指依契約本質
    所生之主要權利義務，或按法律規定加以綜合判斷，有顯失
    公平之情形而言（最高法院96年台上字第168 號裁判要旨參
    照）。查系爭標售案係以公開公告投標之方式標售，其標售
    之內容及條件均明確記載於公告，而僅適用於系爭標售之個
    案等情，有系爭財物變賣公告1 份在卷可參（見原審卷第7
    頁），核與民法第247 條之1 所規範之「依照當事人一方預
    定用於同類契約之條款而訂定之契約」已有未合；又系爭財
    物變賣公告非無充足之時間給予上訴人詳細審閱，且上訴人
    得依公告資料評估風險後，選擇是否投標，故上訴人顯非經
    濟上之弱者，是上訴人於本院主張被上訴人就系爭標售案有
    關「數量僅供參考」之條款，有違民法第247 條之1 第1 、
    2 、4 款之約定，應屬無效云云，不足採信。
七、本件上訴人得標之後所收取之報廢鋼筋重量有無達到20萬89
    04公斤？
    本件被上訴人並無保證上訴人所收取之報廢鋼筋重量達到20
    萬8904公斤；縱未達到該重量，被上訴人亦不必賠償上訴人
    不足重量之價金，已如前述，是上訴人得標之後所收取之報
    廢鋼筋重量有無達到20萬8904公斤，自無庸予以審究。
八、綜上所述，原審因而判決駁回上訴人之訴，並以其訴既經駁
    回，其假執行之聲請即失所附麗而併予駁回，經核尚無不合
    。上訴意旨指摘原判決不當，求予廢棄改判，為無理由，應
    予駁回。
九、據上論結，本件上訴為無理由，依民事訴訟法第449 條第1
    項、第78條，判決如主文。
中    華    民    國    99    年    2     月    10    日
                              民事第三庭
                                  審判長法官  張國彬
                                  法      官  甯  馨
                                  法      官  吳登輝
以上正本證明與原本無異。
本件判決不得上訴。
中    華    民    國    99    年    2     月    11    日
                                  書  記  官  廖素珍

司法院資訊處製作；財團法人民間司法改革基金會備份。
